臺灣新竹地方法院民事簡易判決
110年度竹北簡字第425號
原      告  姚學賢  
被      告  黃綉聰  
上列當事人間請求損害賠償事件，本院於民國110年11月16日言
詞辯論終結，判決如下：
    主  文
原告之訴駁回。
訴訟費用由原告負擔。
    事實及理由
一、原告主張：兩造為公寓大廈之上下樓層鄰居，原告居住上層
    、被告居住下層。自民國109年初起，社區內在清晨5點多都
    會發出巨大聲響，原告直到同年10月在社區line群組內發文
    詢問，惟之後情況仍未改善，造成原告全家天天都從睡覺中
    驚醒，迄今已經一年多時間，原告全家人一直以來深受此精
    神傷害。嗣於110年4月8日，原告在社區警衛室再次反應此
    事，日班警衛有打電話給原告詢問，當下被告矢口否認也說
    沒聽到早上清晨巨大聲響，翌日即4月9日清晨5點50分原告
    在被告家門口前搜證錄到巨大聲響，確實就是從被告屋內傳
    出，而被告於當日5時52分許下地下室開車出門，原告也把
    上開錄得聲音檔傳給社區警衛，請日班警衛傳達被告勿繼續
    為擾鄰行為，經幾天觀察仍未有改善。原告這1年多來飽受
    精神損害，幾近崩潰，為此依侵權行為規定，請求被告賠償
    原告、太太及兒子等3人每人1年各新臺幣（下同）12萬元、
    原告女兒暑假及寒假住家裡計3個月共3萬元，合計39萬元之
    精神慰撫金等語。並聲明：被告應賠償原告39萬元，及自起
    訴狀繕本送達之翌日起至清償日止，按週年利率5%計算之利
    息。
二、被告則以：被告家中並未發出任何巨大聲響，如果有巨大聲
    響，第一個無法忍受的人應該是被告的家人而不是原告，如
    果被告家有發出巨大聲響，其他鄰居也會聽到，已詢問左右
    鄰居，他們都回答沒聽到巨大聲響。被告為正常生活不知有
    打擾到原告，且原告反應後被告已有減少聲量之製造等語。
    並聲明：原告之訴駁回。
三、得心證之理由：
　㈠按因故意、過失不法侵害他人之權利者，負損害賠償責任。
    故意以背於善良風俗之方法，加損害於他人者亦同。違反保
    護他人之法律，致生損害於他人者，負賠償責任。但能證明
    其行為無過失者，不在此限；不法侵害他人之身體、健康、
    名譽、自由、信用、隱私、貞操，或不法侵害其他人格法益
    而情節重大者，被害人雖非財產上之損害，亦得請求賠償相
    當之金額，民法第184條、第195條第1項前段固分別定有明
    文。而侵權行為之成立，須行為人因故意過失不法侵害他人
    權利，亦即行為人之行為須具備歸責性、違法性，並不法行
    為與損害間有因果關係，始能成立，且主張侵權行為損害賠
    償請求權之人，對於侵權行為之成立要件應負舉證責任（最
    高法院100年度台上字第328號判決要旨參照）。又侵權行為
    ，須以故意或過失不法侵害他人之權利為要件。關於侵權行
    為賠償損害之請求權，以受有實際損害為成立要件，若絕無
    損害亦即無賠償之可言。損害賠償之債，以有損害之發生及
    有責任原因之事實，並二者之間，有相當因果關係為成立要
    件。故原告所主張損害賠償之債，如不合於此項成立要件者
    ，即難謂有損害賠償請求權存在（最高法院48年台上字第48
    1號判決意旨參照）。所謂違反保護他人之法律者，係指以
    保護他人為目的之法律，亦即一般防止妨害他人權益或禁止
    侵害他人權益之法律而言，或雖非直接以保護他人為目的，
    而係藉由行政措施以保障他人之權利或利益不受侵害者，亦
    屬之，惟仍須以行為人有違反該保護他人法律之行為並其違
    反保護他人法律之行為與損害之發生間有相當因果關係為必
    要（最高法院100年度台上字第390號判決要旨參照）。
　㈡復按於他人居住區域發出超越一般人社會生活所能容忍之噪
    音，應屬不法侵害他人居住安寧之人格利益，如其情節重大
    ，被害人非不得依民法第195條第1項規定請求賠償相當之金
    額。所謂居住安寧權受侵害得請求非財產上損害賠償之要件
    應係於他人居住區域發出超越一般人社會生活所能容忍之噪
    音，且該噪音持續相當期間，嚴重影響他人之居住生活品質
    已達情節重大之程度。惟當事人主張有利於己之事實者，就
    其事實有舉證之責任。但法律別有規定，或依其情形顯失公
    平者，不在此限，民事訴訟法第第277條定有明文。又民事
    訴訟如係由原告主張權利者，應先由原告負舉證之責，若原
    告先不能舉證，以證實自己主張之事實為真實，則被告就其
    抗辯事實即令不能舉證，或其所舉證據尚有疵累，亦應駁回
    原告之請求(最高法院17年上字第917號民事判例意旨參照)
    。本件原告依民法第184條、第195條之規定請求被告負損害
    賠償責任，惟被告否認有為不法侵害原告及其家人權利之行
    為，參諸上開說明，原告自應就其主張被告有故意或過失不
    法侵害原告權利之行為、或故意以背於善良風俗之方法加損
    害於原告之行為、或被告有違反保護他人法律之行為，致其
    與家人受有共計39萬元非財產上之精神損害，以及該損害與
    不法侵害行為間或背於善良風俗或違反保護他人法律之行為
    間，有相當因果關係等有利於己之事實，負舉證之責。
　㈢查本件原告主張長期遭被告製造之噪音侵害，固提出line群
    組對話紀錄及錄音檔為憑（錄音檔係以隨身碟提出）。惟查
    ，上開錄音檔含有2個檔案，檔名：「F5重重捶打牆壁」（2
    021/4/16下午01:35）所錄內容，係出現「砰～砰砰」共3聲
    音響，即無其他聲響；檔名：「清晨巨大聲響（13秒處）」
    （2021/4/9上午05:51）所錄內容，僅於13秒錄音處出現較
    大聲響（疑似鐵門關閉聲），此外亦無其他聲響，故僅足以
    證明被告曾經在110年4月9日清晨及同年4月16日下午發出較
    大聲響，分別有3聲及1聲，但每聲均屬短促，非持續相當時
    間。又上開line群組之對話，被告針對原告於110年4月16日
    上午6時17分之指述，被告於同日下午5時21分回稱：「…真
    的很對不起～在此先跟您說聲抱歉～真的是沒想到一般的關門
    聲會造成您的困擾，我也一直不知道有對您造成困擾，直到
    上星期警衛轉達，轉達後我就更加小心的慢慢關門，沒想到
    您還是聽得見…有點疑問驚醒您的聲音是否是我家傳出的聲
    音？無論如何，我會再更加注意小心，讓關門聲降到最低…
    」等語，再佐以群組內至少有121位住戶，此由原告之發文
    有「已讀121」即知，卻別無其他住戶表達與原告相同之感
    受或提出任何怨懟，足徵原告稱所錄得之聲響巨大而深受精
    神上傷害，恐係其個人主觀且片面之感觀認知。是以，原告
    所提上開錄音及line群組對話之證據，尚難作為噪音之認定
    依據，亦無從證明被告有長達1年以上製造噪音之侵擾行為
    。衡情原告主張之噪音應屬偶然之聲響，屬一般住宅住戶生
    活作息間所可能產生之聲響，既非持續且無長期，難認已超
    出一般社會生活所能容忍之情形，亦未達嚴重影響他人之居
    住生活品質而情節重大之程度，是被告並未侵害上訴人居住
    安寧權利。此外，原告對於所受之損害，未提出任何具體證
    據加以證明，本院亦難單憑上述偶一之聲響逕認原告受有精
    神上之損害，揆諸上揭說明，原告請求被告賠償精神慰撫金
    ，洵屬無據。況且，原告本件所請，包括其配偶、兒子、女
    兒之非財產上損害部分，然原告既非受有損害者，亦非法律
    上有請求權之人，當事人適格顯有欠缺，自不能准許。
四、綜上所述，原告依民法侵權行為之法律關係，請求被告給付
    39萬元，及自起訴狀繕本送達翌日起至清償日止，按週年利
    率5%計算之利息，為無理由，應予駁回。　
五、本件為判決之基礎已臻明確，兩造其餘主張、陳述及所提證
    據，經審酌後，認均與判決之結果無影響，爰不一一論列，
    附此敘明。
六、訴訟費用負擔之依據：民事訴訟法第78條。
中　　華　　民　　國　　110 　年　　12　　月　　16　　日
                  竹北簡易庭    法　官   彭淑苑
以上正本係照原本作成。
如對本判決上訴，須於判決送達後 20 日內向本院提出上訴狀。
如委任律師提起上訴者，應一併繳納上訴審裁判費。
中　　華　　民　　國　　110 　年　　12　　月　　16　　日
　　　　　　　　　              書記官   林琬茹